【裁判字號】    98,婚,377
【裁判日期】    980826
【裁判案由】    離婚
【裁判全文】
臺灣臺南地方法院民事判決               98年度婚字第377號
原      告  甲○○
被      告  乙○○
上列當事人間請求離婚事件，經本院於民國98年8月12日言詞辯
論終結，判決如下：
    主      文
准原告與被告離婚。
訴訟費用新臺幣仟元由被告負擔。
    事實及理由
一、原告主張：兩造為夫妻，並生有陳建宏、陳加評、陳文彬、
    陳怡秀等四名子女，惟被告自民國70年起在外與訴外人王金
    芬、李秀惠、邱賢昭等三名女子同居，並生下訴外人陳毓仁
    、陳奕文、陳怡丹、陳癸云，期間原告含辛茹苦獨自撫育兩
    造所生之四名子女，惟被告對於原告及兩造所生之四名子女
    始終不聞不問，該四名子女均係由原告撫育，被告對原告及
    原告所生之四名子女未盡撫養之責及夫妻之義務，棄家庭於
    不顧，且兩造分居三十餘載，雙方早已無感情，空有夫妻之
    名而無夫妻之實，難以維持婚姻，為此依民法第1052條第2
    項之規定提起本件訴訟，並聲明：請准原告與被告離婚。
二、被告則辯以：被告之前因經商失敗，於69、70年間與訴外人
    王金芬同住約2、3年，並生下訴外人陳毓仁、陳奕文，雙方
    分開後，被告另與訴外人李秀惠同住5、6年，生下訴外人陳
    怡丹、陳癸云，嗣李秀惠因病過世，被告自84年間迄今改與
    訴外人邱賢昭同居，由邱賢昭照顧陳怡丹、陳癸云，被告與
    其他女子在外同居，是要照顧其他的小孩，這些事情原告都
    知道；又被告於70年間與王金芬、李秀惠同住時，陸陸續續
    都有回家，與李秀惠同住時，還有搬回去跟原告一起同住，
    與邱賢昭同居時，因被告於岡山開店，偶爾才回去與原告同
    住，被告前次回去與原告同住係於約10年前，出於心肌梗塞
    的原因，另於3年前，原告所生之小孩開設公司時，被告亦
    有回去擔任保證人。被告沒有做錯什麼事情，兩造亦無吵架
    ，被告已經70歲了，離婚對被告沒有好處，不知道原告為何
    要離婚，故不同意離婚等語，並聲明：原告之訴駁回。
三、得心證之理由：
  (一)查兩造為夫妻關係，婚姻關係現仍存續中，並育有四名子女
    陳建宏、陳加評、陳文彬、陳怡秀，及被告曾於70年間與訴
    外人王金芬同住，並生下陳毓仁、陳奕文，嗣被告與王金芬
    分手後，又與訴外人李秀惠同住，並生下陳怡丹、陳癸云，
    後李秀惠因病去世，被告又於84年間改與訴外人邱賢昭同居
    等事實，此據原告提出戶籍謄本6份為證，且被告就此均予
    是認，則原告主張之此一事實自堪予認定。
  (二)按有其他重大事由，難以維持婚姻者，夫妻之一方得請求離
    婚。民法第1052條第2項前段定有明文。因婚姻乃一男一女
    之兩性結合，以組織家庭，共同生活為目的，故有足以破壞
    共同生活或難以維持共同生活之情事發生，允宜許其離婚以
    消滅婚姻關係。74年6月3日修正公布之民法親屬編，就裁判
    離婚之原因，為應實際需要，參考各國立法例，增設民法第
    1052條第2項，明定有同條第1項以外重大事由，難以維持婚
    姻者，亦得請求離婚。是夫妻間發生足使婚姻難以維持之重
    大事由者，雖不符合該條第1項所列各款情形，亦無不准依
    該條第2項訴請離婚之理。而是否有難以維持婚姻之重大事
    由，應斟酌破壞夫妻共同生活之具體情事，是否客觀上達於
    動搖夫妻之共同生活，致婚姻已生破綻而無回復之希望，且
    客觀上任何人倘處於同一境況，均將喪失維持婚姻意欲之程
    度判斷之，故對家庭生活之美滿幸福有妨礙之情形，即得認
    其與此之所謂難以維持婚姻之重大事由相當，應允許其離婚
    以消滅婚姻關係。查兩造婚姻關係雖仍存續中，並育有陳建
    宏、陳加評、陳文彬、陳怡秀等四名子女，揆諸前揭關於婚
    姻制度之本旨，兩造本應共同生活，同心齊力撫育子女，以
    維持婚姻生活之持續，乃被告不圖斯舉，竟於兩造之子女陳
    建宏、陳加評、陳文彬年僅十餘歲，正值年幼，而需父母關
    愛之際，拋妻棄子，在外陸續與無婚姻關係之女子王金芬、
    李秀惠、邱賢昭等同住，期間短則2、3年，長則達10餘年，
    並先後生下四名子女，此不僅有違現行婚姻制度係以一男一
    女以永久共同生活為目的之結合之本旨有違，亦與現行民法
    以上開本旨為基礎，進而規範之夫妻貞操義務 (民法第1052
    條第1項第2款、刑法第239條)、夫妻同居義務 (民法第1001
    條)、日常家務代理 (民法第1003條)、扶養義務 (民法第11
    16條之1)、保護教養子女之義務 (民法第1084條第2項)等有
    所違背；而被告雖辯稱：其與李秀惠同住時，還有搬回去跟
    原告一起同住，與邱賢昭同居時，因其於岡山開店，偶爾才
    回去與原告同住等語，然民法第1001條規定夫妻互負同居之
    義務，而此所謂同居，應係男女互以夫妻身分而同居之謂，
    並非僅指男女同住在一起。故若無長住之意，亦未將該夫妻
    之住所當成生活之重心，或僅偶爾返家短暫歇憩即離去，既
    與婚姻須由夫妻經營共同生活之本旨有違，自難謂有履行同
    居之事實。本件被告約自70年起即出外與其他女子同住，並
    陸續生下四名子女，可見被告自該時起即以在外之住所為生
    活之重心，而對於原告之居住處所，並無長住之意，此從被
    告自承其與邱賢昭同居時僅偶爾回去與原告同住等語，即知
    被告對於原告之居住地，僅係暫時性歇息，並無以該地為長
    住之地，自非可以被告偶爾返回，即謂其已履行夫妻同居之
    義務。綜上所述，從被告對待兩造婚姻之態度觀之，被告對
    於維持夫妻生活之主要義務均未履行，兩造之關係，與無夫
    妻關係之一般人已無差別，足認本件婚姻生活有名無實，加
    以此種狀態之存在已達二十餘年，則兩造在長時間分住之情
    形下，不僅感情漸趨淡陌，實質上更與結婚之目的在營夫妻
    共同永久生活為目的之本質有違，堪認兩造婚姻之誠摯、互
    相扶持基礎已嚴重動搖，而有足以破壞共同生活之事實，足
    認兩造確已難以維持共同生活之情事發生，不唯主觀上難以
    強求原告繼續維持此種空有其名之婚姻，客觀上亦難期任何
    人處於原告之情形，均能繼續忍受此種婚姻，原告主張兩造
    婚姻已生重大事由，而難以維持，應可採信。再審酌其事由
    乃源於被告不盡夫妻義務，連續與三名女子同住，並生下四
    名子女，堪可認其事由之發生應由被告負其責任，從而原告
    依民法第1052條第2項規定訴請離婚，於法無不合，應予准
    許。
四、據上論結，本件原告之訴為有理由，依民事訴訟法第78條、
    第87條第1項，判決如主文。
中    華    民    國    98    年    8     月    26    日
                      家事法庭    法  官  林富郎
以上正本係照原本作成。
如對本判決上訴，須於收受判決正本送達後20日內向本院提出上
訴狀，並繳納上訴費及附具繕本。
中    華    民    國    98    年    8     月    26    日
                                  書記官  劉毓如


司法院資訊處製作；財團法人民間司法改革基金會備份。
